臺灣高雄地方法院民事判決　　　　　　　96年度訴字第1657號
原　　　告　甲○○○
被　　　告　乙○○
訴訟代理人　吳剛魁律師
上列當事人間分配表異議之訴事件，本院於民國96年10月31日言
詞辯論終結，判決如下：
  主  文
本院民國九十四年度執字第五九六八０號強制執行事件，於民國
九十六年五月二十五日製作之分配表，其中原告即債權人甲○○
○部分應予更正，利息計算期間自民國八十九年二月一日起至民
國九十六年三月二十日止，計算方法按年息百分之二十計算，金
額為新台幣柒拾貳萬柒仟肆佰壹拾肆元。
原告其餘之訴駁回。
訴訟費用由被告負擔五分之二，餘由原告負擔。
 事實及理由
一、本件原告經合法通知未於言詞辯論期日到場，經核無民事訴
    訟法第386 條各款所列情形，爰依被告之聲請，由其一造辯
    論而為判決。
二、原告起訴主張：原告於民國94年11月9 日，以本院94年度拍
    字第222 號准予拍賣抵押物之裁定為執行名義，聲請對被告
    所有坐落高雄縣鳳山市道○○段1071之1 、1071之14、107
    1 之15地號、權利範圍均為7 分之1 之土地3 筆（下稱系爭
    土地）為強制執行，現由本院以94年度執字第59680 號執行
    中（下稱系爭執行事件），並於96年5 月25日作成分配表（
    下稱系爭分配表），然系爭分配表關於原告得分配之利息部
    分計算，係以75年9 月25日起至96年3 月20日止，按年利率
    百分之5 計算出利息為新台幣（下同）522,715 元，然依兩
    造於75年9 月25日簽立之借據，其上已記載月息為2 分，是
    被告應依上開借據之約定給付利息，是本件利息數額應計算
    如下：依借據所載月息固為2 分，年息即為百分之240 （
    原告誤載為百分之24），惟超過民法規定之百分之20 部 分
    故無請求權，故本件利息原告主張以年利率以百分之20 計
    算。故此，自75年9 月25日起至96年3 月20日止，共計20
    年6 月，每年利息應為102,000 元（510,000 元×0.2 ＝10
    2,000 元），是原告得請求之利息應為2,091,000 元（102,
    000 元×20＋51,000元＝2,091,000 元）。然依系爭分配表
    未依兩造約定之上開利息計算，僅依年利率百分之5 計算，
    是利息部分共差1, 568,285元（2,091,000 元－522,715 元
    ＝1,56 8,285元），而依系爭分配表記載，本院執行處上擬
    發還被告1,289, 341元，然此部分應清償原告上開不足之利
    息，故被告應就分配表給付原告利息部分增列1,289,341 元
    ，亦即系爭分配表原告應分配之利息部分應記載為1,812,05
    6 元（1,289,34 1元+522,715元＝1,812,056 元），並聲明
    ：(一)本院94年度執字第59680 號強制執行事件分配表所載給
    付利息應更正為1,812,056 元。(二)訴訟費用由被告負擔。
三、被告抗辯：被告對於原告主張之上開債權金額及利息計算方
    式均無爭執，然兩造係於75年9 月25日簽立借據，然原告係
    於94年3 月間始以本院94年度拍字第222 號拍賣裁定，向本
    院聲請強制執行，逾5 年部分之利息應已罹於時效，是原告
    請求超過5 年時效之利息部分，應無理由，資為抗辯。
四、原告主張被告於75年9 月25日向其借款51萬元，雙方約定利
    息為每月2 分，被告並提供系爭土地為擔保，且於75年10月
    4 日登記設定本金總額為51萬元之抵押權予原告，惟被告於
    清償期屆至後並未依約清償為由，被告於94年1 月31日向本
    院聲請准予拍賣系爭土地，經本院於94年3 月10日以94年度
    拍字第222 號裁定准予拍賣系爭土地，經被告提出抗告，經
    台灣高等法院高雄分院以94年4 月29日以94年度抗字第193
    號駁回抗告，而上開拍賣裁定於94年5 月9 日確定，原告即
    於94年11月9 日，執此為執行名義，聲請對系爭土地為強制
    執行，由本院以94年度執字第59680 號執行中，並製作系爭
    分配表等情，為兩造所不爭執，並有本院94年度拍字第222
    號民事裁定、台灣高等法院高雄分院94年度抗字第193 號民
    事裁定、本院裁定確定證明書、民事強制執行聲請狀、系爭
    土地登記謄本、本院民事執行處通知書、借據、系爭抵押權
    之申請設定資料等書證可參，此部分事實，堪信為真實。
五、至原告主張系爭執行事件對被告系爭土地強制執行，業經拍
    定並作成系爭分配表，其中次序3 即原告之債權利息列為52
    2,7 15元等情，亦為被告所不爭執，並經本院調系爭執行事
    件卷核閱無訛，此部分事實亦堪信為真實，則本件爭執即在
    於：系爭借款之利息請求權超過5 年部分已否罹於時效？本
    院判斷意見如下：
  (一)按利息、紅利、租金、贍養費、退職金及其他1 年或不及1
    年之定期給付債權，其各期給付請求權，因5 年間不行使而
    消滅；時效中斷者，自中斷之事由終止時，重行起算；因起
    訴而中斷之時效，自受確定判決，或因其他方法訴訟終結時
    ，重行起算，民法第126 條、137 條第1 項、第2項 定有明
    文。
  (二)查：原告於94年1 月31日，向本院聲請對系爭土地拍賣，而
    觀之原告聲請狀，其上記載：被告係於75年9 月25日向其借
    款51萬元，雙方並約定清償期為77年9 月24日等語（見94年
    度拍字第22號卷民事拍賣抵押物聲請狀，附於該卷第2-4 頁
    ），足認原告確實主張兩造借款當時即有約定清償期為77年
    9 月24日，而被告對此亦不爭執，故此，系爭借據上雖未載
    明借款之清償日期，惟依原告之上開主張，可認系爭借款之
    清償期應為77年9 月24日無訛。又系爭借據上雖有附註記載
    「交付利息於還款該日1 日付清（利率月息2 分）」等語（
    見本院卷第12-13 頁）。惟兩造借款當時，既已約定每月月
    息2 分，且約定清償日為77年9 月24日，足認上開借據上附
    註之意思應係謂被告於77年9 月24日還款日當天，應將兩造
    約定之借款利息全數付清，並非指在被告未清償利息時，原
    告應無向被告請求給付利息之權利甚明，否則，原告究竟何
    時得向被告請求借款利息，將陷於不明之狀態。故此，原告
    於77年9 月24日起，即可對被告請求給付上開借款之利息，
    惟原告於94年1 月31日始向本院聲請拍賣系爭土地，亦即原
    告於75年借款後及77年借款屆期後，均未立即向被告請求給
    付借款或利息之行為，而遲至94年1 月31日始具狀聲請拍賣
    系爭土地（代表對被告請求系爭借款及利息），揆諸上開規
    定及說明，逾5 年之利息，應已罹於時效，亦即89年2 月1
    日前之利息應已罹於消效時效，故被告抗辯利息逾5 年之部
    分，已罹於消效時效，並拒絕給付，自有所據。
  (三)故此，原告得向被告請求之利息部分應係89年2月1日起至系
    爭土地拍定日即96年3 月20日止，原告得請求7 年又48天之
    利息，以原告主張年息20％計算，原告得請求之借款利息應
    為727,414 元（510,000 元×0.2 ×7+510,000元 ×0.2 ×
    48/365＝727,414 元，元以下4 捨5 入），逾此部分之請求
    ，應為無理由，應予駁回。
六、綜上所述，本件原告之債權利息應為727,414 元，從而，原
    告本於強制執行法第41條第1 前段分配表異議之訴規定，請
    求將本院94年度執字第59680 號強制執行事件，於96年5 月
    25日所製分配表予以更正，其此範圍內之主張為有理由，逾
    此部分之主張為無理由。
七、據上論結：本件原告之訴為一部有理由，一部無理由，依民
    事訴訟法第385條第1 項、第79條，判決如主文。
中　　華　　民　　國　　96　　年　　11　　月　　14　　日
                  民事第四庭  法　官      張茹棻
以上正本證明與原本無異。
如不服本判決，應於送達後20日內，向本院提出上訴狀並表明上
訴理由，如於本判決送達前提起上訴者，應於判決送達後10日內
補提上訴理由書（須附繕本）。
中　　華　　民　　國　　96　　年　　11　　月　　14　　日
                              書記官       陳展榮
